臺灣臺南地方法院交通事件裁定　　　　99年度交聲字第1348號
移送機關　　交通部公路總局嘉義區監理所麻豆監理站
異議人即
受處分人　　顏素芬
上列異議人即受處分人因違反道路交通管理處罰條例案件，對於
交通部公路總局嘉義區監理所麻豆監理站民國99年11月23日所為
之裁決處分（處分案號：麻監裁罰字第裁75-ZFQ025712號）聲明
異議，本院裁定如下：
    主    文
異議駁回。
    理    由
一、原處分意旨略以: 異議人即受處分人顏素芬（下稱異議人）
    所有之車牌號碼7891-YL號自用一般小客車，於民國99年5月
    27日12時17分許，經人駕駛行經龍潭收費站南下第10車道時
    ，因行駛於應繳費之公路不依規定繳費（未申裝戶使用非登
    記所屬ｅ通機），經通知異議人補繳，異議人於繳費期限99
    年7月12日止未為補繳，經內政部警政署國道公路警察局第
    六警察隊龍潭分隊（下稱舉發機關）警員製單逕行舉發，嗣
    經移送機關即交通部公路總局嘉義區監理所麻豆監理站（下
    稱原處分機關）以其違規事實明確，依道路交通管理處罰條
    例第27條第1項及違反道路交通管理事件統一裁罰基準表之
    規定，裁處異議人罰鍰新臺幣（下同）4,500元等語。
二、異議意旨略以: 異議人因車牌失竊向三重警局備案後，依合
    法程序向臺北樹林監理所補發新車牌為「7891-YL」，並不
    知車牌失竊後須向遠通公司辦理車牌異動變更及異動，仍以
    原車車型豐田ALTIS，懸掛新車牌「7891-YL」，搭載原E通
    機行駛通過ETC車道導致受罰，車牌失竊原非異議人所願，
    事後雖經遠通公司客服陳述曾寄通知書於臺南縣學甲鎮住處
    ，而異議人（按：異議狀此部分所稱之人應指異議人之子女
    ）卻因讀書工作關係長期居於臺北多年，母親（按：異議狀
    此部分所稱母親應指異議人）亦因身體不適，遷居臺北同居
    居住兩年多，以致通知書及罰單送達時，無人在家接收並且
    做出適當之反應措施，為此聲明異議，請求減輕或撤銷罰鍰
    等語。
三、按汽車行駛於應繳費之公路、橋樑、隧道或輪渡，不依規定
    繳費者，處汽車所有人或駕駛人3,000元以上6,000元以下罰
    鍰，並追繳欠費，道路交通管理處罰條例第27條第1項定有
    明文。次按處理違反道路交通管理事件，有關文書送達之程
    序，依行政程序法之規定，違反道路交通管理事件統一裁罰
    基準及處理細則第5條定有明文。而依行政程序法第68條第1
    項、第74條第1項、第2項規定：送達由行政機關自行或交由
    郵政機關送達；送達不能依前2條規定為之者，得將文書寄
    存送達地之地方自治或警察機關，並作送達通知書2份，1份
    黏貼於應受送達人住居所、事務所、營業所或其就業處所門
    首，另1份交由鄰居轉交或置於該送達處所信箱或其他適當
    位置，以為送達；前項情形，由郵政機關為送達者，得將文
    書寄存於送達地之郵政機關。至於受送達人實際於何時受領
    該送達文書，均與合法送達之效力不生影響。再前開所稱「
    住居所」係民法上概念（即民法第20條至第24條所規定），
    指當事人依一定事實，足認以久住之意思，住於一定之地域
    者，即為設定其住所於該地；所謂「一定事實」，包括戶籍
    登記、居住情形等，尤以戶籍登記資料為主要依據，但不以
    登記為要件。而戶籍法所為之戶籍住址之登記（戶籍法第1
    條參照），採形式主義，未登記不發生戶籍法上效力。戶籍
    登記之住址（即戶籍所地址），則為戶籍管轄區內之處所，
    主要發生選舉、兵役、教育等公法上效力，與住居所為民法
    上法律行為的準據，發生各種民事上的效力，二者規範意旨
    不同。實務上戶籍法上的住址與民法上的住居所，絕大多數
    情形雖為同一處所，但並非當然同一，然不論法院或行政機
    關在調查「住所」時，通常均以戶籍登記的住址為認定標準
    。
四、經查：
  (一)異議人所有車牌號碼7891-YL號自用一般小客車，於上開時
    地因行駛於應繳費之公路不依規定繳費（未申裝戶使用非登
    記所屬ｅ通機），經通知補繳，迄至繳費期限99年7月12日
    止仍未補繳，經舉發機關員警製單逕行舉發，嗣經原處分機
    關裁處如上述內容之裁罰等情，有內政部警政署國道公路警
    察局99年8月11日公警局交字第ZFQ025712號舉發違反道路交
    通管理事件通知單、原處分機關99年11月23日麻監裁罰字第
    裁75-ZFQ0000000號裁決書各1份及違規採證照片1幀附卷可
    稽，並為異議人所不爭執，是此部分事實，已可認定。
  (二)異議人雖以前揭情詞置辯，惟本件高速公路通行費催繳通知
    單及舉發違反道路交通管理事件通知單，係依郵政送達程序
    委由郵政機關以掛號送達，郵寄地址為「臺南縣學甲鎮○○
    里○○街182巷2號」，然因不獲會晤異議人，亦無法付與有
    辨別事理能力之同居人、受雇人或應送達處所之接收郵件人
    員，遂將上開高速公路通行費催繳通知單及舉發違反道路交
    通管理事件通知單寄存於應受送達地之郵政機關即「學甲郵
    局」，並作送達通知書2份，1份黏貼於異議人上址門首，另
    1份置於該送達處所信箱或其他適當位置，以為送達等情，
    有高速公路委託遠通電收公司辦理電子收費業務送達證書及
    內政部警政署國道公路警察局送達證書各1紙在卷可憑。而
    上開送達地址即「臺南縣學甲鎮○○里○○街182巷2號」為
    異議人之戶籍地，業經本院依職權查明屬實，並有異議人之
    全戶戶籍資料查詢結果1紙在卷可憑，復與異議人於聲明異
    議狀上所記載之住址相符，可知上開地址確為異議人之住所
    地無疑，足徵本件高速公路通行費催繳通知單及舉發違反道
    路交通管理事件通知單已合法送達於異議人，縱異議人事後
    因故未向郵政機關領取上開通知單，亦不影響上開通知單已
    合法送達之效力。
  (三)至於異議人雖稱異議人（按：異議狀此部分所稱之人應指異
    議人之子女）卻因讀書工作關係長期居於臺北多年，母親（
    按：異議狀此部分所稱母親應指異議人）亦因身體不適，遷
    居臺北同居居住兩年多，以致通知書及罰單送達時，無人在
    家接收並且做出適當之反應措施等語。惟果如此，其自應依
    法向相關監理機關辦理車籍變更或增設通訊處所之手續。況
    且，異議人之實際居住地既未經通報相關公務機構知悉，原
    處分機關事實上無可能查知，亦無另行查訪之義務。異議人
    既怠於辦理變更戶籍或通訊地址手續，揆諸行政罰法第7條
    第1項：「違反行政法上義務之行為非出於故意或過失者，
    不予處罰」之規範意旨，異議人仍應就其因故意或過失而未
    辦理車籍變更或增設通訊處所之手續，所受之不利益擔負其
    責。是本件高速公路通行費催繳通知單及舉發違反道路交通
    管理事件通知單依異議人之戶籍地址送達，並依規定寄存於
    郵政機關，於法並無違誤。
  (四)綜上所述，異議人所有之上開車輛，於上開時間、地點，行
    經高速公路收費站時，因未申裝戶使用非登記所屬ｅ通機，
    未能當場扣款成功，經遠通電收公司依前開規定寄發通行費
    催繳通知單，並送達至異議人住所地，異議人逾繳費期限仍
    未補繳之事實，既認定如前，是原處分機關依道路交通管理
    處罰條例第27條第1項及違反道路交通管理事件統一裁罰基
    準表之規定，裁處罰鍰4,500元之處分，於法核無不當，本
    件異議人之異議為無理由，應予駁回。
五、據上論結，應依道路交通管理處罰條例第87條第2項、道路
    交通事件處理辦法第18條，裁定如主文。
中    華    民    國   100    年    3     月    30    日
                      交通法庭  法  官  林福來
以上正本證明與原本無異。
如不服本裁定，應於收受送達後5日內向本院提出抗告狀。（應
附繕本）
                                書記官  李淑惠
中    華    民    國   100    年    3     月    30    日